臺灣高雄地方法院刑事判決　　　　　　 96年度簡上字第300號
上　訴　人
即　被　告　甲○○
上列上訴人因被告違反電子遊戲場業管理條例案件，不服本院高
雄簡易庭於中華民國96年2 月27日以96年度簡字第678 號所為之
判決（檢察官聲請簡易判決處刑案號：96年度撤緩偵字第23號）
，提起上訴，本院合議庭認不應以簡易判決處刑，改依通常程序
為第一審之審理，判決如下：
    主  文
原判決撤銷。
本件公訴不受理。
    理  由
一、聲請簡易判決處刑意旨略以：被告甲○○未依電子遊戲場業
    管理條例規定，向主管機關申請核發電子遊戲場業營利事業
    登記證，即基於經營電子遊戲場業之犯意，自民國94年08月
    21日起，在公眾得出入設於高雄縣旗山鎮○○街22號「唯貞
    租書店」內，擺設具聲光、影像之電子遊戲機「將王水果盤
    」1 台（含IC板1 塊），並隨時插電營業，供不特定顧客投
    幣入上開機具，並利用電子方式，操縱把玩，而經營電子遊
    戲場業。嗣於94年08月24日20時41分許，為警臨檢查獲，並
    當場扣得上開電子遊戲機1 台（含IC板1 塊），因認被告違
    反電子遊戲場業管理條例第22條之罪。
二、按「於緩起訴前，因故意犯他罪，而在緩起訴期間內受有期
    徒刑以上刑之宣告者」，被告於緩起訴期間內，檢察官得依
    職權或依告訴人之聲請撤銷原處分，繼續偵查或起訴，刑事
    訴訟法第253 條之3 第2 款定有明文。又此一規定之撤銷緩
    起訴條件，係於91年2 月8 日修正通過實施緩起訴制度時一
    併增訂，而關於此一緩起訴處分撤銷事由，其實質內容與94
    年2 月2 日修正前刑法撤銷緩刑宣告事由之要件相同，均係
    以「於緩起訴（緩刑）前，因故意犯他罪，而在緩起訴（緩
    刑）期間內『受有期徒刑以上刑之宣告者』」為由，且緩起
    訴處分之撤銷更不考量被告之惡意或不可抗力、情勢變更等
    因素，是檢察官為撤銷緩起訴處分更應慎重。又刑法第75條
    關於撤銷緩刑之規定，於94年2 月2 日修正前係規定緩刑其
    內故意犯他罪或緩刑前故意犯他罪，「而在緩刑期內受有期
    徒刑以上刑之宣告者。」，惟此所稱受刑之宣告，係別乎刑
    之執行而言，而撤銷緩刑之宣告，既以受有期徒刑以上刑之
    宣告為前提要件，當然須俟宣告刑之裁判確定後，始得撤銷
    緩刑之宣告，司法院院字第387 號、最高法院54年度台非字
    第148 號可資參照。故關於應撤銷緩刑之條件，於94年2 月
    2 日刑法修正時即以實務上認「以後案之裁判已經確定，始
    得撤銷緩刑之宣告」，因而將刑法第75條第1 、2 款明訂為
    「因故意犯他罪，而在緩刑期內受不得易科罰金之有期徒刑
    以上刑之宣告『確定』者」，此參諸刑法第75條立法理由亦
    明。而上開撤銷緩起訴處分之事由，既與撤銷緩刑之要件並
    無不同，為保障被告之權益，其所謂「受有期徒刑以上刑之
    宣告」者，自應指已確定而言，是檢察官撤銷緩起訴，亦應
    待他罪於緩起訴期間內受有期徒刑以上刑之宣告確定者，始
    得為之。
三、又經檢察官為緩起訴處分之案件，依職權撤銷原緩起訴處分
    ，並提起公訴（或聲請簡易判決處刑）時，該撤銷原緩起訴
    處分之處分，如係重大違背法令，不生實質之效力，與未經
    撤銷原緩起訴處分無異，其後所提起之公訴（或聲請簡易判
    決處刑），因違背刑事訴訟法第253 條之3 第1 項第2 款以
    原緩起訴處分已經撤銷為前提之規定，應認其起訴（或聲請
    簡易判決處刑）之程序違背規定，依刑事訴訟法第303 條第
    1 款之規定，為不受理之判決，始為適法。次按起訴之程序
    違背規定者，應諭知不受理之判決，並得不經言詞辯論為之
    ，刑事訴訟法第303 條第1 款、第307 條分別定有明文。
四、經查：
（一）被告前因違反電子遊戲場業管理條例案件，經高雄地方法
      院檢察署檢察官於94年9 月27日以94年度偵字第20486 號
      為緩起訴處分確定，緩起訴期間自94年10月24日至95年10
      月23日止，有該緩起訴處分書及94年度緩字第2677號緩起
      訴執行卷宗各1 份在卷可稽；另被告於緩起訴前之91年間
      違反水土保持法案件，於緩起訴期間即95年5 月25日經高
      等法院高雄分院以95年度上訴字第107 號判處有期徒刑1
      年6 月，檢察官即據此依刑事訴訟法第253 條之3 第1 項
      第2 款之規定，以95年度撤緩字第396 號撤銷緩起訴處分
      ，經臺灣高等法院高雄分檢檢察署以95年度上聲議字第
      1519號駁回再議，經檢察官以96年度撤緩偵字第23號向本
      院聲請簡易判決處刑，有94年度緩字第2677號執行卷、95
      年度撤緩字第396 號偵查卷及再議駁回處分書等附卷可參
      ，上開事實，均堪認定。
（二）惟被告前違反水土保持法案件，雖經臺灣高等法院高雄分
      院以95年度上訴字第107 號判處有期徒刑1 年6 月，然業
      經被告不服向最高法院提起上訴，迄未確定，此據被告陳
      述在卷，並經本院向臺灣高等法院高雄分院及最高法院查
      詢在卷，有公務電話紀錄2 紙附卷可憑，復有臺灣高等法
      院被告前案紀錄表在卷可稽，依首揭說明，足認檢察官前
      以刑事訴訟法第253 條之3 第1 項第2 款所為撤銷緩起訴
      處分，不符合撤銷緩起訴處分之要件。此外，被告關於本
      件違反電子遊戲場業管理條例案件，前經檢察官以94年度
      偵字第396 號緩起訴處分所命履行之義務，均已履行完畢
      ，且被告於緩起訴期間，亦無故意更犯有期徒刑以上之罪
      ，經檢察官提起公訴，有臺灣高等法院被告前案紀錄表及
      緩起訴執行卷宗可憑，故被告亦無違反刑事訴訟法第253
      條之3 第1 項第1 款、第3 款之符合撤銷緩起訴要件之事
      由，附此敘明。
（三）被告以原審判決量刑過重為由提起上訴，雖無理由，惟檢
      察官以被告違反水土保持法案件經臺灣高等法院判處有期
      徒刑1 年6 月為由，所為撤銷緩起訴處分，因違背刑事訴
      訟法第253 條之3 第1 項第2 款以他案受有期徒刑判決確
      定之前提規定，係重大違背法令，不生實質之效力，與未
      經撤銷原緩起訴處分無異，其提起本件聲請簡易判決處刑
      ，應認其聲請簡易判決處刑之程序違背規定，原審疏未注
      意，尚有違誤，應由本院將原判決撤銷，改依通常程序，
      並依刑事訴訟法第303 條第1 款、第307 條之規定，不經
      言詞辯論，逕為不受理之判決。
五、末按檢察官聲請以簡易判決處刑之案件，經法院認為有第
    451 條之1 第4 項但書之情形者，應適用通常訴訟程序審判
    之，刑事訴訟法第452 條定有明文；且對於簡易判決之上訴
    ，準用刑訴法第3 編第1 章及第2 章之規定，管轄第二審之
    地方法院合議庭受理簡易判決上訴案件，應依通常程序審理
    。其認案件有刑訴法第452 條之情形者，應撤銷原判決，逕
    依通常程序為第一審判決，法院辦理刑事訴訟簡易程序案件
    應行注意事項第14項亦有規定。本件檢察官所為聲請簡易判
    決處刑，經本院審理後，認有上開違背程序之規定，致有刑
    事訴訟法第451 條之1 第4 項但書第3 款之情形，依照前揭
    規定，原審適用簡易處刑程序，於法尚難謂合，應由本院合
    議庭逕依通常程序審理後，自為第一審判決，檢察官或被告
    如不服本判判決，仍得於法定上訴期間內，向管轄之第二審
    法院提起上訴，附此敘明。
據上論斷，應依刑事訴訟法第455 條之1 第1 項、第3 項、第
452 條、第451 條之1 第4 項但書第3 款、第369 條第1 項前段
、第364 條、第303條第1款、第307條，判決如主文。
中　　華　　民　　國　　96　　年　　7 　　月　 　4　　日
                  刑事第十五庭  審判長法　官  唐照明
                                      法  官  文昌
                                      法  官  梁淑美
以上正本證明與原本無異。
如不服本判決，應於收受送達後10日內向本院提出上訴書狀。
中　　華　　民　　國　　96　　年　　7 　　月　　4 　　日
 　　　　　　　　　　　　　　　       書記官  林麗文
